【裁判字號】    95,聲,496
【裁判日期】    950428
【裁判案由】    返還提存物
【裁判全文】
臺灣桃園地方法院民事裁定               95年度聲字第496號
聲  請  人  華僑商業銀行股份有限公司
法定代理人  甲○○
相  對  人  豪匠企業有限公司
兼上一人
法定代理人  丙○○
相  對  人  乙○○
            戊○○
            丁○○
上列聲請人聲請返還提存物事件，本院裁定如下：
    主  文
本院九十五年度存字第五三九號提存事件聲請人所提存之擔保金
新台幣肆拾萬元，就相對人乙○○、戊○○、丁○○部分，准予
返還。
聲請人其餘之聲請駁回。
    理  由
一、按供擔保人證明受擔保利益人同意返還者，法院應依供擔保
    人之聲請，以裁定命返還其提存物，民事訴訟法第104 條第
    1 項第2 款定有明文。前開規定，於其他依法令供訴訟上之
    擔保者準用之，並為同法第106 條所明定。
二、本件聲請意旨略以：聲請人前遵本院94年度裁全字第8453號
    民事裁定，為擔保對相對人財產之假扣押，曾提供新台幣40
    萬元為擔保金，並以本院95年度存字第539 號提存事件提存
    在案。惟聲請人僅對相對人乙○○、戊○○、丁○○之財產
    聲請執行，並未對債務人豪匠企業有限公司（下稱豪匠公司
    ）、丙○○之財產執行。茲因相對人出具同意書及印鑑證明
    書、公司變更登記事項表與聲請人，同意聲請人領回其所提
    存之上開提存物，爰聲請發還本件擔保金等語。
三、次按，公司為依照公司法組織登記，成立之社團法人（公司
    法第1 條），故公司具有人格，於法令限制內，有享受權利
    ，負擔義務之能力（民法第26條）。惟人格具有不可分割之
    性質，公司縱設有分公司，乃屬本公司之分支機構（公司法
    第3 條第2 項），其與本公司在法律上係同一人格，權利主
    體仍僅有一個，雖在訴訟上為謀求便利，最高法院判例從寬
    認分公司就其業務範圍內之事項涉訟時，有當事人能力（參
    照最高法院66年台上字第3470號判例），惟未可據此，即謂
    關於分公司業務範圍內之事項，不得以總公司名義起訴。依
    上說明，本件聲請人（總公司）之桃園分公司因假扣押所提
    存之提存物，由總公司即聲請人提出債務人之同意書聲請返
    還提存物，其權利主體既屬單一而不可分割，仍屬聲請人，
    則聲請人提起本件聲請，自無不可，先予敘明。
四、就相對人乙○○、戊○○、丁○○部分：
    經查，聲請人主張之事實，業據提出同意書、印鑑證明各3
    份、提存書暨國庫存款收款書影本、本院94年度裁全字第84
    53號民事裁定影本各1 件為證，復經本院依職權調取本院前
    開提存卷宗查閱屬實，自堪信為真實。從而，此部分聲請人
    聲請發還提存物，合於前開法律規定，應予准許。
五、就相對人豪匠公司、丙○○部分：
    按假扣押於執行程序實施前撤回執行之聲請，法院應依供擔
    保人之聲請，返還其提存物，毋庸裁定，修正前民事訴訟法
    第104 條第3 項定有明文；又擔保提存之提存人於提存後，
    依民事訴訟法第104 條第3 項之規定返還提存物者，得聲請
    該管法院提存所返還提存物，提存法第16條第1 項第2 款亦
    定有明文。經查，民事訴訟法第104 條第3 項雖於民國92年
    2 月7 日經總統令刪除，然觀諸該條之修正理由為「原第三
    項關於假執行、假扣押、假處分供擔保人請求返還提存物之
    規定，非屬本條訴訟費用之擔保事項，且係不經法院裁定，
    逕向法院提存所聲請返還，應屬提存法之範疇，在此規定，
    體例未合。」，足見假扣押供擔保人於強制執行實施前撤回
    執行之聲請，仍得逕向法院提存所聲請返還擔保金，毋須經
    由法院裁定。再查，本件聲請人於95年1 月23日為擔保假扣
    押而辦理提存後，僅聲請假扣押強制執行相對人乙○○、戊○○、丁○○之不動產，並未聲請假扣押相對人豪匠公司、
    丙○○之財產，此經本院調閱95年度執全字第473 號假扣押
    執行卷宗核閱屬實，則依前揭提存法第16條第1 項第2 款之
    規定，聲請人就相對人豪匠公司、丙○○部分，欲請求返還
    提存物，僅需提出民事執行處發給之「未執行證明」，即得
    聲請提存所返還提存物，無庸取得本院命返還提存物之確定
    裁定，從而，聲請人就相對人豪匠公司、丙○○部分之聲請
    ，尚屬於法不合，應予駁回。
六、爰裁定如主文。
中    華    民    國    95    年    4     月    28    日
                  民事第二庭    法  官  范明達
以上正本係照原本作成
如對本裁定抗告須於裁定送達後10日內向本院提出抗告狀，並應
繳納抗告裁判費新台幣1,000 元。
中    華    民    國    95    年    5     月    3     日
                                書記官  李燕枝


司法院資訊處製作；財團法人民間司法改革基金會備份。
